【裁判字號】    90,交易,195
【裁判日期】    900822
【裁判案由】    過失致死
【裁判全文】
臺灣臺中地方法院刑事判決                          九十年度交易字第一九五號
    公  訴  人  臺灣台中地方法院檢察署檢察官
    被      告  甲○○
右列被告因過失致死案件，經檢察官提起公訴（九十年度偵字第四四四○號），本院
判決如左：
    主  文
甲○○無罪。
    理  由
一、公訴意旨略以：被告甲○○於民國九十年一月七日廿一時廿五分許，駕駛車號Ｎ
    Ｚ─九五０六號自用小貨車，沿台中市○○路由西往東方向行駛，經至西屯路三
    段七九之廿六號前時，欲變換車道在路邊停車，原應注意在快慢車道間變換車道
    時，應注意安全距離，而其當時行駛之車道為快車道，亦無不能注意之情事，即
    貿然變換車道，適被害人廖廣仁騎乘車號ＺＴＦ─四四七號輕型機車，沿西屯路
    由西往東方向在後行駛，而於行至上開地點時，亦疏未注意車前狀況，而撞擊被
    告自用小貨車之左後方向燈處，導致廖廣仁人車倒地，並因顱內出血、胸腔內出
    血而死亡，因認被告涉有刑法第二百七十六條第一項之過失致人於死罪嫌云云。
二、按犯罪事實應依證據認定之，無證據不得推定其犯罪事實；不能證明被告犯罪或
    其行為不罰者，應諭知無罪之判決，刑事訴訟法第一百五十四條、第三百零一條
    第一項分別定有明文。又認定不利於被告之事實須依積極證據，苟積極證據不足
    為不利於被告事實之認定時，即應為有利於被告之認定，更不必有何有利之證據
    ，且告訴人之指訴係以使被告受刑事訴追為目的，是其陳述是否與事實相符，仍
    應調查其他證據以資審認，最高法院三十年上字第八一六號、五十二年台上字第
    一三○○號亦著有判例。而刑法上之過失犯，以行為人對於結果之發生應注意，
    並能注意而不注意為成立要件。關於交通事件過失責任之認定，應有信賴原則之
    適用，即參與道路交通者遵守交通安全規則之規定，設若其他參與道路交通者，
    因未能遵守道路交通安全規則以致發生事故，自不應令遵守交通安全規則之行為
    人負刑事責任。查本件公訴人認被告涉有前開過失致人於死犯行，無非係以被害
    人廖廣仁之父丙○○之指訴，台中市○○○道路交通事故調查報告表、現場照片
    五幀、台灣省台中市區車輛行車事故鑑定委員會意見書附卷可稽，以及被告自承
    於行至肇事地點時，因欲路邊停車而變換車道為其論據。訊據被告甲○○固承認
    於右開時、地，駕駛自用小客車與廖廣仁騎乘之機車發生碰撞，並因而致廖廣仁
    死亡之事實無訛，惟堅詞否認有過失致人於死犯行，辯稱：當時伊所駕駛之自用
    小貨車，沿台中市○○路由西往東方向行駛，經至西屯路三段七九之廿六號前時
    ，欲變換車道在路邊停車，伊有打開右向方向燈並注意後方來車，當時車速很慢
    約十公里左右，並未看到廖廣仁所騎乘之機車，於停車快完成時，廖廣仁即撞上
    伊自小貨車左後方方向燈，伊確信對方車速很快，伊在現場有聞到被害人身上有
    酒味，本件車禍係被害人酒醉駕駛輕型機車，未注意車前狀況，以致撞擊其之汽
    車左後方向燈處，伊沒有過失等語。
三、經查：（一）本件車禍肇事地點在台中市○○區○○路三段七十九之二十六號前
    ，廖廣仁騎乘輕機車，於上述時間，沿台中市○○路由安和路往環中路方向行駛
    ，途至肇事處，適被告甲○○駕駛自小貨車同向往右邊擬路邊停車，兩車發生碰
    撞肇事等情，此有道路交通事故調查報告表、現場照片附卷可按。依警繪現場圖
    及卷附照片所示：1.廖廣仁騎乘機車之車頭撞及被告汽車之車尾左側，可見被告
    汽車在前，廖廣仁機車自後追撞一節甚明。2.被告汽車肇事後車身微右斜停於慢
    車道內，左輪微壓於機、慢車道分道線上，兩車停止位置相距甚近，由此顯示，
    被告汽車並非快速由快車道突然變換至慢車道，此復參酌被告汽車停止之角度不
    大且已幾近平行於分道線，而依被告所辯及現場照片所示，被告汽車所停位置之
    路邊右側尚有其他物品停放，既有此一障礙，被告駕車欲靠路邊停放時，自不可
    能採取大角度或快速度切入方式之行進路線，否則極有碰撞其右側物品之危險，
    是被告汽車靠右行駛之角度並不大，亦非急轉行駛靠右一節，可堪認定。本件就
    被告駕車慢速行進且角度不大，停車之動作又即將完成的情況下，廖廣仁之機車
    自後撞及被告汽車之車左後方之方向燈處，則被告駕駛汽車變換車道所預留之安
    全距離，若非後車車速過快或未注意車前狀況，自可採取適當的安全措施，是被
    告之靠邊停車並無何疏失之處，且對於本件事故的發生，實已無防止之能力，難
    認被告駕車對於本件肇事有何過失責任，而肇事原因實係廖廣仁車行至肇事地，
    疏未注意前車之行動，且未注意車前狀況採取採必要之安全措施，致自後追撞前
    車，有違道安規則第九十四條第二、三項之規定而有疏失情形所致。本件曾送請
    臺灣省車輛行車事故覆議鑑定委員會鑑定結果亦認定：「一廖廣仁夜晚駕駛輕機
    車，疏未注意車前狀況，自後追撞前行車輛，為肇事原因。二甲○○則無肇事因
    素」等情，有該鑑定委員會九十年六月二十日府覆議字第九○○九三四號函附覆
    議意見書在卷可參，是被告所辯尚可採信。（二）又本件於偵查中送請初次鑑定
    ，雖經臺灣省台中市區車輛行車事故鑑定委員會九十年二月二十一日中市鑑字第
    九○○○三七號函附鑑定意見書依據訊問筆錄、現場圖繪示車呈右斜向跨機車道
    及慢車道停止（車左後尚在機車道），廖車倒在林車左側，「刮地痕二．一公尺
    」、「碎片」均在機車道上及車損情形認甲○○駕駛自小貨車由快車道變換往慢
    車道時未注意機車道直行車之安全距離，為肇事主因，廖廣仁駕駛輕機車疏未注
    意車前狀況，為肇事次因等情，然查，該初次鑑定意見，對於認定：廖廣仁駕駛
    輕機車疏未注意車前狀況，為肇事原因一節，與本院上開認定並無二致，惟對於
    其認定：「甲○○駕駛自小貨車由快車道變換往慢車道時未注意機車道直行車之
    安全距離，為肇事主因」一節，並未充分考量兩車肇事後停止位置甚近，顯示被
    告汽車停止前之車速應為慢速前進；且被告汽車雖呈右斜向跨機車道及慢車道停
    止，然其角度不大已幾近平行於分道線，堪認被告汽車靠右行駛之角度並不大，
    並非急轉行駛靠右，就慢速行進且角度不大，停車之動作又即將完成的情況下，
    廖廣仁騎乘機車自後撞及被告汽車之車左後方之方向燈處，則被告駕車變換車道
    所預留之安全距離，若非後車車速過快或未注意車前狀況，自可採取適當的安全
    措施，是被告之靠邊停車並無何違失之處，且對於本件事故的發生，實已無防止
    之能力一節（均見前述），初次鑑定議見書僅憑「刮地痕二．一公尺」、「碎片
    」均在機車道上及車損情形即認被告駕駛自小貨車由快車道變換往慢車道時未注
    意機車道直行車之安全距離，為肇事主因一節，尚欠週延而難以憑採。（三）至
    於被告所辯死者廖廣仁為酒後駕車一節，雖經到場處理台中市警察局第四分局協
    和派出所警員乙○○到場具結證稱：伊至醫院查詢時，醫院人員說有聞到酒味，
    但無法作酒測等語，惟此證詞係由他人到庭轉述聽聞陳述人所知覺之事實，為傳
    聞證據，難以採認為事實，且縱廖廣仁確有飲酒後騎乘機車，然其酒後呼氣或血
    液中酒精濃度若干，既未經檢測，且對於其駕車究竟有何影響等情，自難判明，
    惟本件肇事原因已經綜合前開事證予以判斷，是對於被告此一辯解部分，自無再
    加調查究明之必要，附此敘明。（四）綜上所述，本院認本件車禍要係機車騎士
    廖廣仁駕駛機車疏未注意車前狀況自後追撞前行車輛，為本件車禍之肇事原因，
    被告之駕車行為並無過失。此外，本院復查無其他積極證據證明被告確有公訴人
    所指之過失致人於死犯行，既不能證明被告犯罪，依法應諭知無罪之判決。
據上論斷，應依刑事訴訟法第三百零一條第一項，判決如主文。
中      華      民      國    九十      年      八      月    二十二    日
                              台灣台中地方法院交通法庭
                                  法  官    張  國  華
右正本證明與原本無異。
如不服本判決，應於判決送達後十日內向本院提出上訴狀，上訴於臺灣高等法院臺中
分院( 須附繕本 )。
                                  書記官
中      華      民      國    九十      年      八      月     廿七     日


司法院資訊處製作；財團法人民間司法改革基金會備份。
